臺灣高等法院臺南分院刑事判決　　　　　　　九十三年度交上易字第四六號　Ａ
　　　上　訴　人　臺灣雲林地方法院檢察署檢察官
　　　被　　　告　甲　○　○
右上訴人因被告公共危險案件，不服臺灣雲林地方法院九十二年度交易字第一六０號
中華民國九十三年八月十日第一審判決（起訴案號：臺灣雲林地方法院檢察署九十二
年度偵字第三八三三號），提起上訴，本院判決如左：
      主      文
上訴駁回。
      理      由
一、公訴意旨略以：被告甲○○於不詳時地飲用數量不詳之酒精飲料或食物，至民國
    九十二年八月十三日上午十一時四十五分許已不能安全駕駛動力交通工具，竟仍
    駕駛車牌號碼５Ｍ─０７１８號自用小客車沿雲林縣褒忠鄉○○○○○路由西往
    東方向行駛，適黃文淋駕駛車牌號碼Ｋ３─５７０號大貨車，沿雲林縣褒忠鄉新
    台一九線由北往南方向行駛，二車於雲一五八公路與新台一九線交岔路口，不慎
    發生碰撞，導致甲○○因而受有頭部創傷併前額撕裂傷、左側鎖骨骨折、骨盆骨
    折之傷害，甲○○經送財團法人天主教若瑟醫院（下稱若瑟醫院）急救，測得血
    液中酒精濃度達一一一ｍｇ＼ｄｌ，換算呼氣酒精濃度為每公升０‧五五五毫克
    ，因認被告涉犯刑法第一百八十五條之三公共危險罪嫌等語。
二、按犯罪事實應依證據認定之，無證據不得認定犯罪事實；不能證明被告犯罪者，
    應諭知無罪之判決，刑事訴訟法第一百五十四條第二項、第三百零一條第一項定
    有明文。次按刑事訴訟法第一百六十一條已於九十一年二月八日修正公布，其第
    一項規定：檢察官就被告犯罪事實，應負舉證責任，並指出證明之方法。因此，
    檢察官對於起訴之犯罪事實，應負提出證據及說服之實質舉證責任。倘其所提出
    之證據，不足為被告有罪之積極證明，或其指出證明之方法，無從說服法院以形
    成被告有罪之心證，基於無罪推定之原則，自應為被告無罪判決之諭知（最高法
    院九十二年台上字第一二八號判例要旨參照）。
三、公訴人認被告涉有右揭犯行，無非係以證人林佩伶、陳奕璇於偵審時之證詞及若
    瑟醫院九十二年八月十三日生化檢驗報告單、刑法第一百八十五條之三之案件測
    試觀察紀錄表各一紙為其主要論據。訊據被告甲○○堅決否認有何酒後駕車之犯
    行，辯稱：伊沒有在九十二年八月十三日上午飲用含有酒精之飲料或食物，若瑟
    醫院生化檢驗報告結果是錯誤的，該生化檢驗抽血、檢驗過程有疏失，而儀器亦
    有誤差之可能，況證人許逸婷、郭勇童、楊倍昌、李先誠均證述未聞到伊有酒味
    ，且神智清楚，顯見該檢驗報告結果不正確等語。
四、經查：
（一）被告於九十二年八月十三日上午十二時五分，因車禍至若瑟醫院急診治療，經
      若瑟醫院抽血，於同日下午一時七分，測得血液中酒精濃度達一一一ｍｇ＼ｄ
      ｌ，換算呼氣酒精濃度為每公升０‧五五五毫克，此有若瑟醫院生化檢驗報告
      單一紙在卷可參（見警卷第二四頁），而依血液中酒精濃度與認知行為功能的
      關係，顯示血液中酒精濃度達一一一ｍｇ＼ｄｌ之人，其可能之認知行為障礙
      包括情緒起伏大、步態不穩、肢體協調、平衡感與判斷力障礙度升高等情形（
      見本院卷第九六頁）。惟查：
（１）證人許逸婷即被告之姪女於偵查中證述：九十二年八月十三日上午九時許，被
      告開車到我家來載我，我們就直接到褒忠的學校，我們沒有吃早餐，被告載我
      從路上到學校途中沒有吃東西，我們於上午九時多到學校，上午十一時多離開
      學校等語（見偵查卷第二七頁）；於臺灣雲林地方法院九十二年度交聲字第一
      七三號案件審理中證述：九十二年八月十三日，在雲一五八公路發生車禍時，
      我跟被告同車，是被告開車，我當時坐在她的右手邊。當天被告打電話跟我說
      ，要不要跟她一起去學校，因為她的電腦操作有問題，我說好，被告在上午九
      時多開車到虎尾來載我，我沒有在她身上聞到酒味，她神智也很清醒，說話沒
      有顛三倒四，步伐很穩定，我們就直接出發到學校去，中途都沒有停車，被告
      沒有喝酒，到學校大概是上午九時五十分左右，我們就到她的辦公室用電腦，
      在處理電腦中，被告有離開過一次，她跟我說校長要找她談課表的事，離開幾
      分鐘，我們用電腦到約上午十一時半，她就跟我說要回家，我們離開學校，就
      直接要回家，沒有再去其他地方。我和被告在學校時，沒有看到她在喝酒，被
      告從校長室回來辦公室，我沒有聞到她有酒味，我們離開學校到車禍發生這段
      期間，被告也沒有喝酒。被告不會喝酒，因為有時我們一起參加囍宴，我從來
      沒有看過她喝酒等語（見該卷第一七二頁背面至第一七四頁）。證人郭勇童即
      復興國民小學校長於偵查中證述：九十二年八月十三日當天被告到學校處理公
      務，到校長室找我談排課問題，她在十一時多到辦公室找我，在校長室內沒有
      吃東西，我與被告談了約十五分鐘，沒有聞到什麼味道，被告的言語行為沒有
      異狀等語（見偵查卷第二八頁）。可證被告於九十二年八月十三日上午九時許
      至車禍發生後送到若瑟醫院處理傷勢，此段期間未飲用任何含有酒精之飲料或
      食物，而證人許逸婷、郭勇童與被告接觸時，均未聞到被告有酒味，且當天被
      告步態穩定，情緒平緩，思維邏輯縝密，神智相當清醒，除處理電腦操作問題
      外，尚能與校長談論課表事務。
（２）證人楊倍昌即褒忠鄉消防隊隊員於臺灣雲林地方法院九十二年度交聲字第一七
      三號案件審理中證述：九十二年八月十三日上午，我有到雲一五八公路與新台
      一九線路口處理交通事故，這件事我還有印象，我接獲報案後即到現場，當時
      有二名傷者，二名都是女子，一名坐在駕駛座上，一名站在車外，因為駕駛座
      的門卡住了，所以駕駛座上的女子無法出來，我看她很痛苦，所以將她的安全
      帶鬆開，並從她腋下慢慢從乘客座的車門將她拉出來，然後我們就緊急送至若
      瑟醫院急救。我們規定都要戴口罩、手套，但在救護時常會忘記，當天我也是
      忘記戴口罩，但有戴手套，在整個救護過程中我確定沒有聞到酒味。我印象中
      有問傷者有無懷孕，該名傷者告訴我沒有，所以我才從乘客座的位置將她抬出
      來，在救護車上我記得有將傷口做包紮，我們只用食鹽水消毒等語（見該卷第
      一三０頁至第一三二頁）。可證證人楊倍昌於救護被告過程中，與被告有近距
      離接觸，並未聞到被告有酒味，且被告能清楚判斷證人之問題加以回答，其判
      斷力亦未出現障礙現象。
（３）證人李先誠即若瑟醫院骨科主治醫師於臺灣雲林地方法院九十二年度交聲字第
      一七三號審理案件中證述：九十二年八月十三日中午，我有接到一名車禍傷患
      ，就是在庭的被告，當天中午門診快結束，我接到急診處的通知，就到急診處
      去看診，當時病人看起來是清醒的，臉部有撕裂傷，Ｘ光檢查發現左邊的鎖骨
      與骨盆有骨折情形，但生命跡象穩定，意識也很清楚，所以就先處理外傷部分
      ，我記得很清楚，當時病人有告訴我，她是小姐，所以請我縫漂亮一點，所以
      我就請醫院的整型外科洪醫師來處理，當時我沒有聞到被告身上有酒味，我沒
      有戴口罩，我處理被告傷勢時被告躺在病床上，我就站在病床的旁邊，我無法
      推斷沒有聞到酒味即是被告沒有喝酒，但通常酒精量達到一定程度，應該會聞
      得到，而且我也沒有特別去注意這個部分，因為當時被告看起來沒有喝酒的樣
      子，應答正常等語（見該卷第一三三頁、第一三五頁）。可證證人李先誠在醫
      療被告過程，未聞到被告有酒味，且被告神智清醒，能判斷自己受傷狀況，並
      要求醫師妥當處理其傷勢。
（４）又證人李先誠於臺灣雲林地方法院九十二年度交聲字第一七三號案件審理中證
      述：九十二年八月十九日，我有下指令抽被告的血液，包括ＧＯＴ、ＧＰＴ、
      ｒＧＴ的檢驗，結果均正常，因為若是長期酗酒的人，肝功能指數會較高等語
      （見該卷第一三四之一頁至第一三五頁），此有若瑟醫院出院病歷摘要、醫師
      吩咐單各一份在卷足佐（見該卷第八０頁、第八九頁），可證被告並無酗酒之
      習性，故其於飲用含有酒精之飲料或食物後，血液中酒精濃度與認知行為功能
      之關係，應與一般人相同，即在血液中酒精濃度達一一一ｍｇ＼ｄｌ時，可能
      產生情緒起伏大、步態不穩、肢體協調、平衡感與判斷力障礙度升高等認知行
      為障礙之情形，且依常情，旁人或多或少可聞到酒味。然依證人許逸婷、郭勇
      童、楊倍昌、李先誠所述，被告於九十二年八月十三日抽血檢驗前，認知行為
      功能甚佳，並未出現障礙狀況，核與前述血液中酒精濃度達一一一ｍｇ＼ｄｌ
      之人，可能出現認知行為障礙之情形相距甚遠，況上開證人均與被告有密切接
      觸，亦未聞到被告有酒味，足證若瑟醫院九十二年八月十三日之生化檢驗報告
      結果與實際狀況不符，顯有錯誤。
（５）而承前述，被告於九十二年八月十三日抽血檢驗結果，固測得血液中酒精濃度
      達一一一ｍｇ＼ｄｌ，惟被告於九十二年八月十九日得知檢驗結果向若瑟醫院
      提出異議，若瑟醫院隨即於當日上午十一時一分，對九十二年八月十三日之檢
      體進行複驗，結果僅驗得血液中酒精濃度六ｍｇ＼ｄｌ，此業據證人即處理醫
      療糾紛之若瑟醫院院長室專員駱壹敏及若瑟醫院實驗診斷科主任柯宗甫於臺灣
      雲林地方法院九十二年度交聲字第一七三號案件審理中到庭結證屬實（見該卷
      第一八七之一頁、第一八九之一及第一九０頁），並有若瑟醫院出院病歷摘要
      影本一份在卷可參（見該交聲卷第八０頁）。另臺灣雲林地方法院交通法庭提
      供九十二年八月十三日血液檢體照片，就照片所示檢體之血液保存方式，其血
      液中酒精濃度有無可能在經過一週後，檢測值由一一一ｍｇ＼ｄｌ降至六ｍｇ
      ＼ｄｌ，函詢法務部法醫研究所，經該所函覆：「‧‧其前後兩次檢測之方法
      及儀器是否相同？保存溫度條件？等相關資料，都須一併檢附以作為判斷依據
      。若上述之相關因素皆排除，一般保存得宜之檢體，在經過一週後，其檢測值
      應不致由一一一ｍｇ＼ｄｌ降至六ｍｇ＼ｄｌ」等語，此有該所九十三年七月
      七日法醫毒字第０九三０００二二四三號函一份在卷可參（見該交聲卷第一六
      九頁）。再佐以證人陳奕璇於臺灣雲林地方法院九十二年度交聲字第一七三號
      案件審理中證述：依規定血液要保存一個星期，不會提早銷燬，我們的檢體盤
      設定七天為一週期更換，七天一到會將檢體盤上的血液銷燬，再重新放置血液
      檢體，我們是冰存在冰箱內，檢體若含有酒精成份，會隨著時間經過慢慢揮發
      掉等語（見該卷第一四四頁至第一四五頁）；證人柯宗甫即若瑟醫院檢驗科主
      任於臺灣雲林地方法院九十二年度交聲字第一七三號案件審理中亦證述：我們
      檢驗儀器只有一台，九十二年八月十三日作檢驗的儀器，與九十二年八月十九
      日複驗的儀器是一樣的，排除打開冰箱後短暫時間所造成溫度提高情形外，冰
      箱的溫度設定在二到八度。把檢體的瓶蓋打開放到冰箱裡面，檢體內的酒精濃
      度一定會改變等語（見該卷第一九０頁至第一九一頁），可證上開檢體二次檢
      驗儀器相同，保存在冰箱內溫度均維持在一定範圍，且檢體若係檢驗血液中酒
      精濃度，該酒精成份有揮發性之問題。又觀之保存檢體目的，無非係對有疑義
      之檢驗結果，作為複驗確認之用，衡情當以妥善方法保存檢體，避免影響日後
      複驗之正確性及滅失，造成更多紛爭，此為檢驗人員所必需具備之通識及遵守
      事項，故以此推知若瑟醫院應有以適宜方式保存上開具有揮發性之檢體。則依
      上開法醫研究所函示，九十二年八月十三日之血液檢體，在保存得宜之情況下
      ，至九十二年八月十九日，以同一儀器進行複驗，其檢測值應不致由一一一ｍ
      ｇ＼ｄｌ降至六ｍｇ＼ｄｌ，益證若瑟醫院九十二年八月十三日之生化檢驗報
      告顯有錯誤。
（６）至於證人陳奕璇雖於偵查中證述：醫院是用柯達檢驗儀器做酒精濃度測試，儀
      器有壞掉才維修，但一星期會做一次品管，之前沒有發現檢驗錯誤情況，檢驗
      單是電腦打的，機器與電腦連線直接由電腦列印出來等語（見偵查卷第三０頁
      、第三一頁）；於臺灣雲林地方法院九十二年度交聲字第一七三號案件審理中
      證述：機器的名稱叫柯達，檢驗酒精濃度的儀器一星期做一次檢查，檢驗是否
      正常，我們有固定的人員在做檢查，品管的結果會儲存在電腦裡，於九十二年
      八月十二日有做品管檢驗，資料顯示在九十二年八月十二日下午三時三十六分
      五秒出現測試結果，測試結果顯示八一‧四ｍｇ＼ｄｌ，廠商會提供我們檢驗
      液，並告訴我們在如何數值範圍內表示儀器是正常的等語（見該卷第一四二頁
      背面、第一四六頁），並有若瑟醫院九十三年七月二十二日九三若瑟檢字第０
      七五六號函覆本院之柯達生化檢驗品管資料一份在卷可參（見原審卷第七八頁
      至第八四頁），而依上開品管資料顯示該儀器於六月十七日、七月十七日、七
      月二十六日、八月十二日分別有進行品管測試，數值分別為九一‧三ｍｇ＼ｄ
      ｌ、六八‧五ｍｇ＼ｄｌ、八二‧八ｍｇ＼ｄｌ、八一‧四ｍｇ＼ｄｌ，均在
      其所載品管容許值六六至一一四ｍｇ＼ｄｌ範圍內。惟觀之上開品管日期相隔
      半個月以上至一個月，日期復未固定，核與證人陳奕璇所述一星期應進行一次
      品管不符，亦與一般儀器應定期檢測、保養有別，顯見若瑟醫院並未確實對該
      儀器進行品管甚明，況該儀器又屬於較為精密之設備，檢驗數據端賴儀器之感
      應、靈敏度，故定期品管實具有重要性，自足以影響儀器檢驗結果之精準度及
      正確性，自不能以之前檢驗結果未發現有錯誤，而推論上開九十二年八月十三
      日檢驗結果不會發生錯誤。另上開品管資料固記載「病人有爭議時，取八月十
      三日檢體，再次檢測結果，但檢體打開，又放置時間過久，結果必定降低，僅
      供參考」等語（見原審卷第八四頁），然此顯與前述保存檢體之目的相違，不
      足採信。
（７）另臺灣雲林地方法院交通法庭固於九十三年三月二十三日函請行政院衛生署雲
      林醫院再次檢測上開九十二年八月十三血液檢體之酒精濃度，經函覆：「酒精
      測試因檢體存放已超過有效期限，故無法得到正確數值」等語，此有該院九十
      三年三月三十一日九三雲醫歷字第二０五六號函一份在卷可參（見該交聲卷第
      七四頁），觀之上開檢體抽取時間距函送檢測，期間已逾七月，此與若瑟醫院
      於九十二年八月十九日就上開檢體進行複驗時，距採取檢體期間僅有六日，經
      適當保存，自能檢驗正確數值不同，故自不能以上開函文，推論九十二年八月
      十九日亦無法檢測上開檢體甚明。
（８）綜上所述，足證上開九十二年八月十三日生化檢驗結果有錯誤，而檢察官所舉
      刑法第一百八十五條之三之案件測試觀察紀錄表一紙（見警卷第二三頁），既
      係依該檢驗結果加以記載，故自不得以上開二項證據，認被告有酒後駕車之行
      為。被告辯稱若瑟醫院生化檢驗報告結果有錯誤等語，堪以採信。
（二）證人林佩伶雖於偵查中證述：九十二年八月十三日中午有二位車禍女性傷患送
      到急診室，我與另一位同事處理，我處理被告部分，血液在醫院內化驗，是醫
      院的傳送人員將血液送到檢驗室檢驗酒精測試，及一般血液紅、白血球的檢查
      ，傳送人員只有一個人會接觸到血液，我們透過傳送人員將血液送到檢驗科等
      語（見偵查卷第二九頁）；於臺灣雲林地方法院九十二年度交聲字第一七三號
      案件審理中證述：我有印象於九十二年八月十三日中午時處理一件車禍案件，
      傷患為在庭的被告。當天送來傷患有二位，另一位由我的同事處理，我則處理
      被告部分，被告的血是由我抽取的，我先選定右手綁上止血帶，並尋找一條適
      當的血管，用酒精性的優碘予以消毒二次，優碘酒精含量多少我不知道，優碘
      擦拭的量不會多，是以環狀消毒由內往外擦拭，第一次消毒與第二次消毒後均
      需等待約三十秒，以消除血管上的細菌，最後以無菌的乾棉球予以擦拭一次抽
      血的部位，再進行抽血，抽血之前的試管都是新品，且未使用過，上面會貼上
      病人的標籤，上面有記載病歷號碼、病患的姓名、性別、出生年月日等資料，
      病人掛完號後，標籤會列印出來，再由我將標籤貼在試管上，我再將該試管帶
      到病人的身邊，和病人核對，核對無誤後，再進行抽血，我有與被告進行核對
      ，我將檢體放在固定收集的地方，傳送人員看到有檢體後，會將檢體送至檢驗
      科，抽血的檢體不會有錯置的情形發生，因為我們有一部工作車，車上會放置
      所有應該準備的物品，我們抽血前會進行核對，不會發生錯置的情形等語（見
      該卷第一三七頁至第一三九頁）。惟證人林佩伶上開證詞，僅足以證明被告於
      九十二年八月十三日之血液確為證人林佩伶所抽取，並依作業常規抽取血液及
      交由傳送人員傳送，尚不能據此證明被告有酒後駕車之行為。
（三）證人陳奕璇固於偵查中證述：九十二年八月十三日當天我只做了一個酒精濃度
      的檢查，檢體上會有標籤註記病患的名稱、病歷號、核對申請檢驗單的病患姓
      名及病歷號，傳送人員會將血液放在抽血台上，我們核對無誤後再處理。九十
      二年八月十三日生化檢驗報告單是我做的，檢驗單是電腦打的，機器與電腦連
      線直接由電腦列印出來的等語（見偵卷第三０頁、第三一頁）；於臺灣雲林地
      方法院九十二年度交聲字第一七三號案件審理中證述：我記得九十二年八月十
      三日中午送來二名急診傷患至若瑟醫院，其中一位即為在庭之被告，我擔任檢
      驗師的工作內容是負責醫院所有要做血液、尿液、體液的生化檢驗，我們先核
      對檢體上的標籤與檢驗單上的姓名及病歷號碼等資料是否相符，而本件需做檢
      體離心，所謂離心就是將血液的血球及血清分開，我們的檢體是取它的血清來
      做檢查，此時我們會再次核對檢體的病歷號碼及姓名，再將檢體放在檢體架上
      ，輸入病歷號碼及要檢查的項目，讓機器直接做分析，待檢驗結果出來後，資
      料會傳到我們的大電腦，我們不需要用手輸入檢驗結果的數值，此時只要列印
      ，檢驗結果就會就會列印出來等語（見該卷第一四二頁）。依證人陳奕璇上開
      證詞，僅足以證明被告於九十二年八月十三日之血液確由證人陳奕璇負責檢驗
      ，證人陳奕璇依作業常規確認血液檢體及操作柯達生化檢驗儀器檢測該血液中
      酒精濃度，然不足以排除該生化儀器本身所產生之錯誤，故自不能據此即認被
      告有酒後駕車之行為。
（四）另被告於九十二年八月十三日上午十一時四十五分，發生車禍事故，此有道路
      交通事故現場圖一紙、道路交通事故調查報告表(一)(二)各一紙、照片十二幀在卷
      可參（見警卷第一九頁至二一頁、第二六頁至第三一頁），然車禍發生原因諸
      多，自不能以此即認被告有酒後駕車之行為。
（五）再上開九十二年八月十三日之血液檢體，經臺灣雲林地方法院交通法庭函請國
      立臺灣大學醫學院附設醫院雲林醫院檢驗該檢體是否為被告所有，嗣該院將上
      開檢體，與抽取之被告血液進行檢驗，結果顯示兩者ＤＮＡ相同，此有該院九
      十三年六月三日九三台大雲分歷字第一０八四號函覆之人身鑑定報告書一份在
      卷可參（見該交聲卷第一一一頁至第一一三頁），惟此僅能證明若瑟醫院嗣後
      檢送本院交通法庭之試管檢體內血液確為被告所有，亦不得以此遽認被告有酒
      後駕車之行為。
五、綜上所述，本件檢察官對於起訴被告公共危險之犯罪事實，所提出之上開證據，
    不足為被告有罪之積極證明，無從說服本院以形成被告有罪之心證，本院因查無
足以證明被告犯罪之其他積極證據，揆諸首揭法條規定及判例意旨所示，應認被
    告被訴犯罪不能證明。原審以不能證明被告犯罪而諭知被告無罪之判決，認事用
    法並無不合，公訴人上訴意旨指摘原判決不當，非有理由，應駁回其上訴。
據上論斷，應依刑事訴訟法第三百六十八條，判決如主文。
本案經檢察官吳萃芳到庭執行職務。
中    華    民    國      九十三      年      十二      月      十五    日
                                  臺灣高等法院臺南分院刑事第三庭
                                      審判長法官  陳    義    仲
                                            法官  宋    明    蒼
                                            法官  楊    子    莊
右正本證明與原本無異。
不得上訴。
                                      法院書記官  王    全    龍
中    華    民    國      九十三      年      十二      月      十六    日
